臺灣新北地方法院刑事判決
110年度侵訴字第63號
公  訴  人  臺灣新北地方檢察署檢察官
被      告  陳阿煌


選任辯護人  謝憲愷律師
            葉展辰律師   
上列被告因妨害性自主案件，經檢察官提起公訴（110年度偵字
第4833號），本院判決如下：
    主  文
戊○○犯乘機性交罪，處有期徒刑貳年。緩刑伍年，緩刑期間付保
護管束。
    事  實
一、戊○○因於公園遛狗而結識喜愛小狗之代號AD000-A109637號
    之女子（民國75年2月生，真實姓名年籍詳卷，患有輕度智
    能障礙，下稱甲 ），並常於公園遛狗時與甲 碰面聊天，因
    而知悉甲 有前述心智缺陷。於109年12月5日17時5分許，在
    新北市永和區仁愛公園內因遛狗而與甲 碰面時，竟基於乘
    機性交之犯意，以躲雨為由，陸續邀甲 更換躲雨地點直至
    該公園樹叢內人煙罕至之涼椅一同坐下，眼見四下無人，即
    乘甲 因罹有輕度智能障礙之心智缺陷而不能抗拒之際，靠
    近甲 身體，徒手伸入甲 衣服內撫摸及抓甲 之胸部，再伸
    手進入甲 褲子內，以手指插入甲 陰道，並舌吻甲 ，而以
    上開方式對甲 為乘機性交行為得逞。嗣甲 返家後向父、母
    親哭訴，並報警處理，因而查悉上情。
二、案經甲 及甲 之父即代號AD000-A109637A之男子（44年8月
    生，真實姓名年籍詳卷，下稱乙 ）訴由新北市政府警察局
    婦幼警察隊移送臺灣新北地方檢察署檢察官偵查起訴。
    理  由
一、證據能力：
　㈠按被告以外之人於審判外之言詞或書面陳述，除法律有規定
    外，不得作為證據；被告以外之人於檢察事務官、司法警察
    官或司法警察調查中所為之陳述，與審判中不符時，其先前
    之陳述具有較可信之特別情況，且為證明犯罪事實存否所必
    要，得為證據，刑事訴訟法第159條第1項、第159條之2分別
    定有明文。查證人即告訴人甲 、乙 於警詢之證述，係屬被
    告以外之人於審判外之陳述，為傳聞證據，與其等於本院審
    理中證述之主要梗概約略一致，是此部分即與刑事訴訟法第
    159條之2規定不符，復被告及其辯護人爭執其等警詢證述之
    證據能力，是證人甲 於警詢之證述，因不符前揭傳聞證據
    得例外作為證據之規定，無證據能力。
　㈡次按被告以外之人於偵查中向檢察官所為之陳述，除顯有不
    可信之情況者外，得為證據，刑事訴訟法第159條之1第2項
    亦有明定。查證人甲 、乙 、甲 母親即代號AD000-A109637
    B號女子（真實姓名年籍詳卷，下稱丙 ）於偵查時所為之陳
    述，均經依法具結，並未見檢察官有何違法取證之情形，復
    無證據證明其等於偵查中檢察官訊問時所為之陳述，有顯不
    可信之情形，是其等上開於偵查中之陳述自皆具證據適格。
    又於本院審理中，證人甲 、乙 及丙 均已到庭作證，業予
    被告行使對質詰問之機會，復經本院審理中提示其等3人於
    偵訊時之筆錄及告以要旨，由檢察官、被告及辯護人依法辯
    論，完足證據調查之程序，以保障被告訴訟權利，是上開證
    人甲 等3人於偵查時之陳述，皆具有證據能力並得採為證據
    。被告爭執此部分陳述之證據能力，為無理由。
　㈢另按被告以外之人於審判外之陳述，雖不符刑事訴訟法第159
    條之1至第159之4之規定，而經當事人於審判程序同意作為
    證據，法院審酌該言詞陳述或書面陳述作成時之情況，認為
    適當者，亦得為證據；又當事人、代理人或辯護人於法院調
    查證據時，知有第159條第1項不得為證據之情形，而未於言
    詞辯論終結前聲明異議者，視為有前項之同意，刑事訴訟法
    法第159條之5第1項、第2項定有明文。本案除上開爭執部分
    外，對於其餘被告以外之人於審判外之陳述，經本院提示上
    開審判外陳述之內容並告以要旨，被告及辯護人均不爭執，
    亦未於言詞辯論終結前對該等審判外陳述之證據資格聲明異
    議（見本院卷第87頁、第354頁、第503頁至第504頁），應
    視為被告已有將該等審判外陳述作為證據之同意，且經審酌
    各該供述證據作成之客觀情狀，並無證明力明顯過低或係違
    法取得之情形，復為證明本案犯罪事實所必要，認為以之作
    為證據應屬適當，應有證據能力。
  ㈣另本院後述所引用之其餘非供述證據，經本院依法當庭提示
    令其辨認外，復無證據足證係公務員違背法定程序所取得，
    且當事人亦未表示反對意見，而為證明本案犯罪事實所必要
    ，亦得作為本案證據。
二、認定事實所憑之理由：
  ㈠被告戊○○知悉甲 為心智缺陷之人，而有於事實欄一所載時、
    地藉機撫摸及抓甲 之胸部，再以手指插入甲 陰道，並舌吻
    甲 等節，業據被告於警詢、偵訊及本院準備程序中供述，
    以及於本院審理中自白在卷（見偵卷第4頁至第5頁反面、第
    29頁至第30頁、本院卷第86頁至第87頁、第505頁），且有
    證人甲 、乙 及丙 於偵訊及本院審理中之證述可憑（見偵
    卷第20頁至第22頁、第24頁、第37頁至第38頁、本院卷第39
    4頁至第408頁、第410頁至第419頁），並有甲 之身心障礙
    證明影本、採證及蒐證照片、衛生福利部雙和醫院受理疑似
    性侵害事件驗傷診斷書、同醫院111年5月13日雙院歷字第11
    10004958號函、甲 於佛教慈濟綜合醫院臺北分院之身心醫
    學科病歷、台灣基督教長老教會馬偕醫療財團法人馬偕紀念
    醫院110年11月12日函檢附甲 之病歷紀錄、國防醫學院三軍
    總醫院110年12月14日函檢附甲 之病歷紀錄、同醫院110年1
    2月14日院三醫勤字第1100067991號函在卷可佐（見偵卷彌
    封卷第3頁、第10頁至第13頁、第14頁至第16頁、本院卷第1
    13頁至第270頁、第271頁至第319頁、第323頁至第338頁、
    第339頁、第433頁），足認被告前揭於警詢、偵訊、本院準
    備程序中所為不利於己之陳述及於本院審理中之自白與事實
    相符，可得憑採，是此節事實，堪予認定。
  ㈡刑法第222條第1項第3款加重強制性交罪與第225條第1項乘機
    性交罪，區別在於犯罪行為人是否施用強制力，以及被害人
    不能抗拒之原因如何造成。倘若被害人不能抗拒之原因，為
    犯罪行為人以強暴、脅迫、恐嚇、催眠術或其他違反其意願
    之方法所故意造成者，固應成立加重強制性交罪；如於被害
    人精神、身體障礙、心智缺陷或其他相類之情形，犯罪行為
    人利用被害人囿於本身因素所造成不知或難以表達意願之狀
    態下而為性交者，則依乘機性交罪論處。又行為人究有無施
    以強制力如難以證明，而僅得證明行為人有因而與之為性交
    行為，基於罪疑唯輕、有疑唯利被告原則，只能為有利被告
    之認定而論以刑法第225條第1項之乘機性交罪。該項之立法
    是保障身心障礙者的性自主權，是立法者擬制其等如有因此
    類身心狀態而有不知或不能抗拒行為人的性行為要求時，視
    為與刑法第221條第1項的一般強制性交罪同視，而非容許行
    為人得將之視為合意性交，此所以兩者法定刑相同之故。而
    如能證明行為人有對之施以壓制其意願的手段或方法，始升
    高為刑法第222條第1項之加重強制性交罪，方符立法者所建
    立本法關於妨害性自主之處罰體系（最高法院107年度台上
    字第3912號判決意旨參照）。本件公訴意旨雖認被告係基於
    強制性交犯意，以身體及腳壓制甲 使甲 難以起立移動等強
    行方式，違反甲 意願對具有心智缺陷之甲 為強制性交（含
    程度較弱之猥褻行為）行為云云。但查：
　　⒈證人甲 於偵訊中對於檢察官詢問「後來娜娜爺爺（指被告
      ，下同）用他的身體壓住你，用他的左腿壓住你的左腿，
      還摸你尿尿的地方跟捏你的乳房？」之問題，固答稱「對
      」等情（見偵卷第20頁反面），然其於本院審理中對於所
      謂被告壓住其肢體過程，乃證稱：就是身體靠近我的身上
      ，包含大腿。他是靠我靠得很近，不是人疊在我身上等語
      （見本院卷第396頁、第406頁），足見證人甲 所謂之「
      壓」，僅係指身體緊靠，並非指肢體交疊而施力加壓之情
      狀，且證人甲 於偵訊亦證稱：「（問：娜娜爺爺有無威
      脅你或是施以暴力，讓你無法離開並讓他摸？）沒有」等
      語，故此部分僅足認被告於觸碰甲 肢體過程中或有身體
      緊靠甲 之情事，但並未能足證被告客觀上有以其身體或
      大腿強壓甲 致甲 難以起身之施加強制力等舉動，來壓制
      甲 。
　　⒉又參以證人甲 於偵查中證稱：因為下雨了，而且我怕他的
      狗受傷，我也怕我站起來太快，眼鏡會掉，如果我眼鏡掉
      了，因為我近視太深，我什麼都看不到，所以我就決定坐
      著，讓娜娜爺爺摸。他問我舒不舒服，因為我怕他生氣，
      所以我就回他舒服，不過我當下覺得很噁心，很不舒服。
      我不敢反抗，也沒有用話語拒絕他，我當時害怕極了，所
      以什麼話都不敢說。他手摸到我月經出來的地方時，我也
      沒有往後退縮，我嚇呆了等語（見偵卷第20頁反面至第21
      頁反面）；及於本院審理中證稱：被告對我做這些事時，
      我沒有對他說什麼或做什麼，沒有以語言或肢體表達我不
      願意，我怕後續有更大的事情發生，所以什麼都不敢說等
      語（見本院卷第396頁至第397頁），均足見案發過程中，
      甲 面對被告突如其來碰觸其身體隱私部位之舉動，內心
      雖十分恐懼，但受限於其本身有輕度智能障礙之因素，難
      以表達其內心意願，故皆未曾以言詞或肢體方式向被告傳
      達抗拒之意，反而更曾向被告告以「舒服」等語，故被告
      對於甲 對其所為全程中均未反抗，且更曾稱「舒服」等
      表現，主觀上實難存有其係在以違反甲 意願下對甲 為性
      交等行為之認知，難謂具強制性交之犯意。
　　⒊惟被告於案發前即常因遛狗緣故與甲 在公園碰面，於警詢
      供稱其覺得甲 看起來不太成功，都會追人的狗等語（見
      偵卷第4頁反面），以及於偵查中供稱其知道甲 好像有一
      點身心障礙等語（見偵卷第29頁反面），足證被告明知甲
       有心智方面缺陷，在兩人於公園躲雨之際，將甲 帶往公
      園樹叢附近較少人經過之涼椅，並認甲 因心智缺陷可欺
      ，縱對其上下其手，其亦不知或不能抗拒，始對甲 為抓
      摸胸部、舌吻及以手指伸入陰道等行為甚明，堪認被告主
      觀上應係基於乘機性交之犯意為之。又甲 雖於被告行為
      過程中甚感害怕、恐懼，而心生違反意願之感受，但甲 
      既隱忍上開不適感，並尚向被告表達舒服等語，業如前述
      ，故此部分尚無積極證據足認被告業已知悉甲 已表達反
      對意願，猶以違反其意願之方法對甲 遂行猥褻及性交行
      為，而構成強制性交，承上開說明，被告就此部分所為，
      應僅構成乘機性交行為。
  ㈢綜上所述，本案事證明確，被告犯行洵堪認定，應依法論科
    。
三、論罪科刑：
  ㈠按刑法第10條第5項規定：「稱性交者，謂非基於正當目的所
    為之下列性侵入行為：一、以性器進入他人之性器、肛門或
    口腔，或使之接合之行為。二、以性器以外之其他身體部位
    或器物進入他人之性器、肛門，或使之接合之行為。」，故
    以手指插入女性性器之行為，即構成刑法上性交行為。是核
    被告戊○○本案所為，係犯刑法第225條第1項乘機性交罪。被
    告就事實欄一中所為抓摸甲 胸部及舌吻甲 等猥褻行為，為
    較高度之性交行為所吸收，不另論罪。公訴意旨認被告係涉
    犯刑法第222條第1項第1款之對心智缺陷之人犯強制性交罪
    云云，容有誤會，理由業如前述，惟因二者基本社會事實同
    一，且本院已當庭告知被告可能涉犯乘機性交罪名，使其及
    其辯護人有防禦辯論之機會（見本院卷第87頁、第392頁）
    ，自得變更起訴法條如上，並加以審究。
  ㈡按犯罪之情狀顯可憫恕，認科以最低刑度仍嫌過重者，得酌
    量減輕其刑，刑法第59條定有明文。所謂「犯罪之情狀」，
    與同法第57條規定科刑時應審酌之一切情狀，並非有截然不
    同之領域，於裁判上酌減其刑時，應就犯罪之一切情狀，予
    以全盤考量，審酌其犯罪有無可憫恕之事由，即有無特殊之
    原因及環境，在客觀上足以引起一般同情，以及宣告法定最
    低度刑，是否猶嫌過重等，以為判斷，故適用第59條酌量減
    輕其刑時，並不排除第57條所列舉10款事由之審酌。查被告
    本案對甲 為乘機性交犯行，固甚屬不該，然考量其年事已
    高，於本案行為前無任何犯罪前案紀錄，有其臺灣高等法院
    被告前案紀錄表存卷可參（見本院卷第19頁），素行尚佳，
    應係一時思慮不周始觸法，且究非係以強暴、脅迫等強行手
    段違反甲 意願強行犯之，犯罪情節相對非重，犯後終坦認
    犯行，且與甲 、乙 及丙 均達成調解，並已履行賠償之調
    解條件完畢，有本院111年度司附民移調字第667號調解筆錄
    附卷可憑（本院卷第457頁至第458頁），展現彌補甲 損害
    之態度，綜合上開情狀，如科以法定最低刑度即有期徒刑3
    年，猶有情輕法重之憾，爰依刑法第59條之規定酌量減輕其
    刑。
  ㈢爰以行為人之責任為基礎，審酌被告與甲 有相當之年紀差距
    ，因愛狗而結識，不定時在公園碰面，惟被告見甲 有心智
    缺陷而不知或不能抗拒，竟為一逞私慾，背棄甲 對其之信
    任，將甲 帶至公園較無人煙處對其上下其手而為本案性交
    （含猥褻）等行為，侵害甲 身心，所為實應予非難；兼衡
    其前無任何犯罪前案紀錄，素行尚佳，已如前述，學歷為小
    學畢業，現無工作，月領低收入戶補助，無須扶養之人之生
    活狀況（見本院卷第506頁），暨其於審理中坦承犯行，並
    與甲 、乙 及丙 達成調解而徵得渠等之諒解，並已履行調
    解金額完畢，適當填補甲 所受損害之犯後態度等一切情狀
    ，量處如主文所示之刑，以資懲儆。
  ㈣被告未曾因故意犯罪受有期徒刑以上之刑之宣告，業如前述
    ，其因一時失慮，致罹刑典，惟已坦白認罪，深表悔悟，並
    與甲 、乙 及丙 成立調解，且已履行調解條件，賠償其等
    所受損害，已以具體行動展示其悔改之意，信其經此偵審程
    序後，應知所警惕，無再犯之虞，本院認前開對其宣告之刑
    ，以暫不執行為當，爰依刑法第74條第1項第1款宣告緩刑5
    年，以啟自新。而被告所犯係屬刑法第91條之1所列之罪，
    應依刑法第93條第1項第1款之規定，併予宣告於緩刑期間付
    保護管束，以觀後效。
據上論斷，應依刑事訴訟法第299條第1項前段、第300條，刑法
第225條第1項、第59條、第74條第1項第1款、第93條第1項第1款
，判決如主文。
本案經檢察官丁○○提起公訴，檢察官劉家瑜到庭執行職務。
中　　華　　民　　國　　111 　年　　8 　　月　　30　　日
                  刑事第九庭    審判長法　官  何燕蓉
　　　　　　　　　
　　　　　　　　　                    法  官  游涵歆
　　　　　　　　　
　　　　　　　　　                    法  官  林米慧 
上列正本證明與原本無異。
如不服本判決，應於判決送達後20日內敘明上訴理由，向本院提
出上訴狀 (應附繕本) ，上訴於臺灣高等法院。其未敘述上訴理
由者，應於上訴期間屆滿後20日內向本院補提理由書「切勿逕送
上級法院」。
                                      書記官  蔡忠衛
中　　華　　民　　國　　111 　年　　8 　　月　　31　　日
附錄本案論罪科刑法條全文：
中華民國刑法第225條
對於男女利用其精神、身體障礙、心智缺陷或其他相類之情形，
不能或不知抗拒而為性交者，處3年以上10年以下有期徒刑。
對於男女利用其精神、身體障礙、心智缺陷或其他相類之情形，
不能或不知抗拒而為猥褻之行為者，處6月以上5年以下有期徒刑
。
第1項之未遂犯罰之。